臺灣臺南地方法院民事裁定
110年度消債職聲免字第38號
債  務  人  包健宏

代  理  人  鄭嘉慧律師
債  權  人  中國信託商業銀行股份有限公司


法定代理人  利明献

送達代收人  何宣鋐
債  權  人  衛生福利部中央健康保險署南區業務組

法定代理人  李伯璋
送達代收人  張孟君
債  權  人  台新國際商業銀行股份有限公司

法定代理人  尚瑞強
送達代收人  胡大健
債  權  人  國泰世華商業銀行股份有限公司

法定代理人  郭明鑑
代  理  人  王行正
債  權  人  凱基商業銀行股份有限公司


法定代理人  魏寶生

送達代收人  孫碧珠、詹暄信

債  權  人  華南商業銀行股份有限公司

法定代理人  張振芳
送達代收人  郭勁良
債  權  人  勞動部勞工保險局

法定代理人  鄧明斌
送達代收人  國民年金組納保計費二科徐小姐

債  權  人  元大商業銀行股份有限公司


法定代理人  翁健  

代  理  人  黃勝豐
上列債務人聲請消費者債務清理事件，經本院裁定清算程序終結
後移送裁定免責，本院裁定如下：
    主    文
債務人包健宏應予免責。
    理    由
一、按法院為終止或終結清算程序之裁定確定後，除別有規定外
    ，應以裁定免除債務人之債務；法院裁定開始清算程序後，
    債務人有薪資、執行業務所得或其他固定收入，扣除自己及
    依法應受其扶養者所必要生活費用之數額後仍有餘額，而普
    通債權人之分配總額低於債務人聲請清算前二年間，可處分
    所得扣除自己及依法應受其扶養者所必要生活費用之數額者
    ，法院應為不免責之裁定，但債務人證明經普通債權人全體
    同意者，不在此限；債務人有下列各款情形之一者，法院應
    為不免責之裁定，但債務人證明經普通債權人全體同意者，
    不在此限：（一）於七年內曾依破產法或本條例規定受免責
    ；（二）隱匿、毀損應屬清算財團之財產，或為其他不利於
    債權人之處分；（三）捏造債務或承認不真實之債務；（四
    ）聲請清算前二年內，因消費奢侈商品或服務、賭博或其他
    投機行為，所支出之總額逾該期間可處分所得扣除自己及依
    法應受其扶養者所必要生活費用之半數，或所負債務之總額
    逾聲請清算時無擔保及無優先權債務之半數，而生開始清算
    之原因；（五）於清算聲請前一年內，已有清算之原因，而
    隱瞞其事實，使他人與之為交易致生損害；（六）明知已有
    清算原因之事實，非基於本人之義務，而以特別利於債權人
    中之一人或數人為目的，提供擔保或消滅債務；（七）隱匿
    、毀棄、偽造或變造帳簿或其他會計文件之全部或一部，致
    其財產之狀況不真確；（八）故意於財產及收入狀況說明書
    為不實之記載，或有其他故意違反本條例所定義務之行為；
    債務人有前條各款事由，情節輕微，法院審酌普通債權人全
    體受償情形及其他一切情狀，認為適當者，得為免責之裁定
    ，消費者債務清理條例（以下簡稱消債條例）第132條、第1
    33條、第134條及第135條分別定有明文。次按債務人因第13
    3條之情形，受不免責之裁定確定後，繼續清償達該條規定
    之數額，且各普通債權人受償額均達其應受分配額時，得聲
    請法院裁定免責。法院依第133條規定為不免責裁定，裁定
    正本應附錄前項、第142條規定，及債務人嗣後聲請裁定免
    責時，須繼續清償各普通債權之最低應受分配額之說明。第
    67條第2項規定，於債務人依第1項規定繼續清償債務，準用
    之。法院為不免責或撤銷免責之裁定確定後，債務人繼續清
    償債務，而各普通債權人受償額均達其債權額之百分之20以
    上者，法院得依債務人之聲請裁定免責。前條第3項規定，
    於債務人依前項規定繼續清償債務，準用之。消債條例第14
    1條、第142條亦分別定有明文。又消債條例之立法目的，在
    於使陷於經濟上困境之消費者，得分別情形依該條例所定重
    建型債務清理程序（更生）或清算型債務清理程序（清算）
    清理債務，藉以妥適調整其與債權人及其他利害關係人之權
    利義務關係，保障債權人之公平受償，並謀求消費者經濟生
    活之更生機會，從而健全社會經濟發展；消費者依清算程序
    清理債務，於程序終止或終結後，為使其在經濟上得以復甦
    ，以保障其生存權，除另有上述消債條例第133條、第134條
    所規定不予免責之情形外，就債務人未清償之債務原則上採
    免責主義（消債條例第1條、第132條立法目的參照）。
二、本件債務人於民國109年7月20日向本院聲請債務清理之調解
    ，於109年8月18日調解不成立；嗣債務人於法院調解不成立
    之日起20日內，向本院聲請清算，依消債條例第153條之1第
    2項規定，以其調解之聲請，視為清算之聲請；其後，經本
    院以109年度消債清字第70號裁定自109年11月27日下午4時
    起開始清算程序，續由本院司法事務官以109年度司執消債
    清字第80號進行清算程序；又債務人得列入清算財團之財產
    僅有價值新臺幣（下同）8,000元之機車一輛，經債務人解
    繳等值金額到院，由本院以裁定代債權人會議決議財產處分
    方式，依各債權人之債權比例作成分配表，於110年3月22日
    公告分配表，待分配表無人異議後分配上開款項予各債權人
    ，並於110年4月30日以109年度司執消債清字第80號裁定清
    算程序終止等情，業據本院依職權調取上開卷宗查證屬實，
    先予敘明。
三、經本院依職權通知全體債權人及債務人就債務人是否應予免
    責具狀或到場表示意見，意見分述如下：
（一）債務人陳述略以：債務人目前仍無工作，每月領有身心障
      礙者生活補助費用5,065元；又債務人無扶養之能力，因
      此並無支出扶養費用，請求准予免責等語。　　
（二）債權人衛生福利部中央健康保險署南區業務組略以：債權
      人之債權為公法上請求權，係作為全體國民醫療照護之保
      障，請依法裁奪。
（三）債權人勞動部勞工保險局略以：債權人未便同意。依衛生
      福利部103年9月15日衛部保字第1030125517號函釋，如鈞
      院准予債務人免責，未受清償之保險費及利息將發生消滅
      效果，國民年金保險年資依實際繳納保險費月（日）數按
      比率計算，將影響其未來給付權益。至保險給付之請領事
      項，則應按同法第30條（老年年金給付）、第34條（身心
      障礙年金給付）等有關規定辦理。　　　　　　
（四）債權人台新國際商業銀行股份有限公司略以：不同意債務
      人免責，請鈞院詳察債務人是否有消債條例第133條、第1
      34條各款不免責事由，諸如查詢債務人入出境資料以確認
      是否有奢侈浪費或隱匿財產之行為。
（五）債權人國泰世華商業銀行股份有限公司略以：請鈞院依職
      權調查債務人聲請清算前二年至今有無出國搭乘國內外航
      線至外、離島旅遊等相關資料，俾利判斷債務人是否有消
      債條例第134條第4款之適用。
（六）債權人元大商業銀行股份有限公司略以：不同意債務人免
      責。債權人至本件清算程序終止皆未受償，請鈞院依職權
      調取債務人財產所得資料，如債務人有符合消債條例第13
      3條、第134條所定之情事，應為不免責之裁定。
（七）債權人中國信託商業銀行股份有限公司略以：　　　
　　⒈請鈞院查察債務人是否有構成消債條例第133條不應免責之
      情事。
　　⒉債務人應有消債條例第134條第2、8款不免責之事由：依鈞
      院109年度消債清字第70號裁定所載，債務人每月可處分
      所得扣除每月自己及應受其扶養者所需生活費用後，已入
      不敷出，就超支部分債務人係如何負擔？是否另有收入未
      列於財產及收入狀況說明書？亦或有隱匿之事實？實有疑
      議，就此，即有故意於財產及收入狀況說明書為不實記載
      等情事，已符合消債條例第134條第8款之規定，應為不免
      責之裁定。
　　⒊請鈞院查調債務人是否有消債條例第134條其他各款不免責
      之事由。　
　　⒋債務人於聲請清算前二年間已無消費，故無法提供消費明
      細。
　　⒌債務人應具工作能力，當竭力清償債務：債務人目前年約4
      9歲，應具還款能力之情況，債務人當竭力清償債務，以
      防止消債條例被濫用，阻礙社會經濟健全及影響債權人公
      平受償機會。
（八）債權人華南商業銀行股份有限公司略以：不同意債務人免
      責。倘鈞院查有消債條例第133條或第134條各款應為不免
      責之情形，即應予不免責之裁定。
四、本院認債務人應予免責之理由如下：
（一）債務人無消債條例第133條所定應為不免責之情形：債務
      人為低收入戶，並領有身心障礙證明，無工作能力及收入
      ，每月仰賴身心障礙補助維生，目前每月領取5,065元，
      並以此作為每月之必要支出費用之情，足認其固定收入僅
      為每月領取之身心障礙補助款。而參酌臺南市政府公告11
      0年度臺南市低收入戶最低生活費用每人每月為13,304元
      之標準，債務人顯然已無法維持最低生活所需，並無餘額
      可供清償債務，依消債條例第133條規定，本件自不得依
      該規定為不免責之裁定。
（二）又消債條例關於清算程序係以免責主義為原則，不免責為
      例外，倘債權人主張債務人有消債條例第134條各款所定
      不免責之情事，自應由債權人就債務人有合於上開各款要
      件之事實，舉證以實其說。然本件債權人均未具體說明或
      提出相當事證加以證明，自難認債務人有消債條例第134
      條各款所定不免責事由之情事存在，故債務人並無消債條
      例第134條所定不免責事由之存在，堪可認定。
五、綜上所述，本件債務人既經法院為終止清算程序之裁定確定
    ，復查無消債條例第133條、第134條所定之不應免責情形存
    在，揆諸首揭說明，應以裁定免除債務人之債務，是本件債
    務人應予免責，爰裁定如主文。
中　　華　　民　　國　　110 　年　　9 　　月　　28　　日
                            臺灣臺南地方法院消債法庭
                                法  官  王 獻 楠
以上正本證明與原本無異。
如不服本裁定應於送達後10日內向本院提出抗告狀，並繳納抗告
費新臺幣1,000元。
中　　華　　民　　國　　110 　年　　9 　　月　　28　　日
                                書記官  蕭 雅 文